臺灣臺北地方法院刑事判決　　　　　　　　　　　九十二年度交簡上字第一八九號
　　上　訴　人　台灣臺北地方法院檢察署檢察官
　　被　　　告　甲○○
　　選任辯護人　張志剛律師
右列上訴人因被告過失傷害案件，不服本院臺北簡易庭中華民國九十二年八月二十五
日九十二年度北交簡字第一○九號第一審刑事簡易判決（檢察官聲請簡易判決處刑書
案號：臺灣臺北地方法院檢察署九十一年度偵字第一一二八○號），提起上訴，本院
管轄之第二審合議庭判決如左：
    主  文
原判決撤銷。
甲○○因過失傷害人，處拘役貳拾日，如易科罰金以佰元折算壹日。緩刑貳年。
    事  實
一、甲○○於民國九十一年四月二十四日十九時許，騎乘車牌號碼ＡＹＺ—二四八號
　　重型機車，沿臺北市○○○路地下道機車專用道由北往南方向行駛，行經該機車
    專用道欲往羅斯福路一段出口之上坡路段時，本應注意車輛在同一車道行駛時，
    除擬超越前車外，後車與前車之間應保持隨時可以煞停之距離，且車輛行駛時，
    駕駛人應注意車前狀況，並隨時採取必要之安全措施，依當時情況天候雖為陰天
    ，但為夜間有照明光線、路面乾燥、無缺陷且視距良好，並無不能注意之情事，
    詎甲○○竟疏未注意該路段前方車輛因故臨停之車前狀況與保持行車安全間距，
    於前方車輛煞停之際，其所騎乘機車仍因煞避不及，致該車前車頭竟自後追撞同
    向在前由乙○○騎乘車牌號碼ＤＩＲ—二八○號輕型機車之後車尾，致乙○○因
    而人車倒地後，受有左足踝撕裂傷之傷害。
二、甲○○肇事後經報警處理，於臺北市政府警察局中正第二分局交通分隊警員丁○○前往乙○○就醫之國立台灣大學醫學院附設醫院處理時，在有偵查權限之公務
    員發覺其犯罪前，不逃避接受裁判而當場向警員承認其為肇事人。
三、案經甲○○自首及乙○○訴由臺北市政府警察局中正第二分局報請臺灣臺北地方
    法院檢察署檢察官偵查後聲請簡易判決處刑。
    理  由
一、訊據被告甲○○固坦承於右揭時、地騎乘機車行經前述肇事地點，與告訴人乙○○所騎乘機車發生擦撞，告訴人因而受有如事實欄第一項所載傷害等情不諱，惟
    矢口否認有何過失犯行，辯稱：(一)本件車禍係因告訴人騎乘機車追撞前車後，向
    後滑倒撞及其所騎乘之機車，告訴人失去平衡車身不穩而倒地，與被告無涉。
    (二)事發當時適經現場之證人丙○○於警局詢問時之證述，足資證明該事故與被告
    無關等語，資為辯解（參見九十二年十月三十一日本院準備程序筆錄及卷附被告
    之刑事答辯狀）。
二、右揭犯罪事實：業據告訴人於警局詢問、檢察官偵查及本院調查時均指述綦詳在
    卷（參見九十一年度偵字第一一二八○號偵查卷宗第八頁及其反面、第十八頁、
    第二十四至二十六頁，本院九十二年十月三十一日訊問筆錄），核予適經現場之
    證人丙○○於九十一年五月二十八日警局詢問及本院九十二年十二月五日訊問時
    到庭證述：被告所騎乘機車與告訴人之機車發生行車事故，伊曾協助告訴人就醫
    等情相當，且上述車禍發生經過之客觀事實，有台北市政府警察局中正第二分局
    交通分隊製作之Ａ二類道路交通事故調查報告表、交通事故談話紀錄表、道路交
    通事故補充資料表、交通事故分析研判表、自首調查表、交通事故現場及車損照
    片共八幀（以上均為影本）等件在卷可參（參見同前偵查卷第十五至二十頁），
    另告訴人因本件車禍受有如前揭事實欄第一項所載之傷害，亦據其提出國立台灣
    大學醫學院附設醫院之診斷書三紙在卷足憑（參見同前偵查卷第十二、十三、三
    十一頁）。
三、被告雖矢口否認有何過失之犯行，並以前揭情詞置辯；惟查：
(一)、據被告於肇事當日即九十一年四月二十四日交通事故談話記錄表自承：「我車沿
    林森南地下道往南行駛機車專用道直行，至肇事地點我車的前車頭與前車ＤＩＲ
    —二八○輕機之後車尾大牌處撞及而肇事。當時現場林森南地下道為上坡道路前
    方路口的號誌變換為綠燈，前方的車輛均起步向前行駛，至肇事地點時我車前方
    的第三部機車不知何故剎車，致我車前方第二部機車追撞後，而我前車ＤＩＲ—
    二八○輕機也追撞上前車，我見狀立刻煞車還是與ＤＩＲ—二八○輕機撞及而肇
    事。我的後方沒有車再撞及我車，我車是肇事時的最後一部車。肇事後ＤＩＲ—
    二八○輕機前方的兩部機車均立即駛離現場，車號均不清楚。」等語，足徵被告
    於肇事當日最初所製作之交通事故談話記錄表中，均未提及告訴人機車係撞及前
    車後向後滑撞其所騎乘機車一節，此與告訴人於前揭交通事故談話記錄表中指訴
    ：「我車沿林森南路往南行駛機車專用道直行，至肇事地點我車的前車頭撞及前
    車後車尾後，我車的後車尾又被後車ＡＹＺ—二四八重機追撞而肇事。當時林森
    南地下道因前方路口號誌變換為綠燈後，車輛均起步往前行駛，至肇事地點時我
    車的前部機車先撞及前車後，我車又追撞我的前車，在此時後車ＡＹＺ—二四八
    重機又追撞我車而肇事。我車前方的那兩部機車均立即離開現場，車號均不清楚
    。」等情相當，而告訴人其後於警局詢問、檢察官偵訊及本院調查時亦為相同之
    陳述，此有九十一年六月二十八日檢察官偵訊時陳稱：「因我的車子有碟煞，故
    而停下來，確定沒有滑下來。」及九十二年十月三十一日本院調查時到庭指稱：
    「……我是有碰到前車，但是力量不是很大，他（指被告）是第四台，我是第三
    台，碰到前車以後我是停住，後面車子突然撞過來我倒地受傷。」等語在卷可參
    ，本院復審酌本件車禍事故後至告訴人就醫之國立台灣大學醫學院附設醫院處理
    之臺北市政府警察局中正第二分局交通分隊警員丁○○，於九十二年十月三十一
    日本院調查時到庭證述：「【問：是否他（指被告）講完之後依照他的陳述而寫
    成談話記錄？】是的。」「（問：上面的敘述是否依據字句記載？）問完以後寫
    上去。寫完並交由他們閱讀完後簽名。」「（問：他們是否對你的記載有表示不
    符或要求更正？）沒有。」等情，再依卷附交通事故補充資料表所載及車損照片
    所示，被告所騎乘機車前車頭撞痕，告訴人所騎乘機車前車頭撞痕、後車尾撞痕
    等車損情形，是由前揭發生本件車禍之當事人對事發經過之陳述及雙方之車損情
    形可見，當時被告所騎乘機車前車頭確係因煞車不及自後追撞告訴人所騎乘機車
    之後車尾而肇事，並非如被告事後所辯係前行之告訴人所騎乘機車撞及前車後向
    後滑撞其車。
(二)、至證人丙○○雖於事發當時適經肇事路段，並於事故發生後協助告訴人就醫，然
    關於本件車禍之發生經過並未親自見聞，業據其於九十一年五月二十八日警局詢
    問時證述：「（問：你當時有無親眼見到甲○○撞到乙○○？）我沒有親眼看見
    ，……」等語，又其於本院於九十二年十二月五日調查時亦到庭證稱：「（問：
    是否有目睹事發經過？）經過我沒有看到。只聽到聲音，前面很亂，車禍發生當
    時我人在他們後方，隔了三台機車左右，大概十公尺左右，聽到機車倒下聲音。
    」等語明確在卷，而證人丙○○於本院前揭調查期日也陳明，當時在警局詢問時
    就肇事地點為上坡路段，覺得可能是告訴人緊急剎車向後滑倒，後車尾才為同向
    後方之被告所騎乘機車前車頭撞及之相關陳述，僅為個人揣測（參見本院訊問筆
    錄），此部分既為證人丙○○推測之詞，依刑事訴訟法第一百六十條之規定，不
    得做為證據，被告仍執前詞，辯稱係告訴人撞及前方車輛後，因駕駛不穩而向後
    滑撞被告所騎乘機車等節，顯非實情，不足採信。
(三)、按汽車在同一車道行駛時，除擬超越前車外，後車與前車之間應保持隨時可以煞
    停之距離；又汽車行駛時，駕駛人應注意車前狀況，並隨時採取必要之安全措施
    ，本件車禍發生時所適用之九十年十二月三十一日道路交通安全規則第九十四條
    第一項、第三項分別定有明文；又按道路交通安全規則中所稱之汽車指在道路上
    不依軌道或電力架線而以原動機行駛之車輛（包括機器腳踏車），前項第一款所
    指之汽車，如本規則同一條文或相關條文就機器腳踏車另有規定者，係指除機器
    腳踏車以外四輪以上之車輛，道路交通安全規則第二條第一項第一款、第二項定
    有明文。本件被告為已考領駕照之駕駛人，有卷附道路交通事故調查報告表可按
    ，且徵之道路交通事故調查報告表各欄項目明細內容，足見當時天候雖陰、但有
    夜間照明光線，依被告當時行駛之路線，應無不能注意之情事，然由前揭發生車
    禍之雙方對事發經過之陳述，以及綜合上開跡證資料，足徵肇事前各機車之排列
    順序由前至後，告訴人所騎乘輕型機車為第三部，第四部為被告所騎乘之重型機
    車，告訴人機車前方尚有二部不詳車牌號碼機車，當告訴人機車沿林森南路地下
    道機車專用道北向南行駛至肇事路口綠燈起步行駛，因第一部機車煞停，致第二
    部機車煞車不及撞及前方第一部機車後車尾後，告訴人所騎乘機車煞車不及再撞
    及第二部機車後車尾，致後方之被告所騎乘機車前車頭與告訴人所騎乘機車後車
    尾相撞及之情事，而後行之被告所騎乘機車有應注意車前狀況並避免危險發生之
    義務，被告於綠燈起步時即撞及前行之告訴人所騎乘機車，確有未注意車前動態
    事，以致未能及時煞停，致發生本件車禍，故就本件事故之發生，被告有過失至
    明；退步言之，縱如被告前揭所辯，告訴人撞及前方車輛後確曾向後滑行，肇事
    路段雖為上坡道，然因告訴人撞及前車後重心往前，其滑行之距離甚短，被告所
    騎乘機車之前車頭仍自後追撞告訴人所騎乘機車之後車尾而肇事，亦無減其未注
    意遵守上開規定之過失。
(四)、又告訴人亦疏未注意肇事地點之前車突然煞停的情況及保持行車安全間距，以致
    前方車輛煞停之際，其所騎乘機車之前車頭竟自後追撞前方機車之後車尾，其對
    於本件交通事故之發生為與有過失，惟仍不能解免被告過失行為之成立。再本件
    車禍資料經公訴人送請台北市車輛行車事故鑑定委員會鑑定及台北市交通局覆議
    結果，均認被告及告訴人都有未注意車前狀況之過失存在，與本院前揭意旨相同
    ，此有九十一年八月十四日北鑑審字第○九一三○二一六九○○號函及鑑定意見
    書、九十一年十月二十三日北市交五字第○九一三三八一三五○○號函及覆議意
    見書各一份在卷為憑。被告之過失行為與告訴人所受傷害間，存有相當因果關係
    ，應屬灼然。
(五)、綜上所述，本件事證明確，被告所辯，要屬卸責、避就之詞，委無可採，其犯行
    堪以認定，應依法論科。
四、核被告所為，係犯刑法第二百八十四條第一項前段過失傷害之罪。又被告於肇事
    後，於警員前往告訴人就醫之國立台灣大學醫學院附設醫院處理時，被告在場並
    當場承認為肇事人，此有臺北市政府警察局中正第二分局交通分隊警員丁○○依
    職權所填具之自首調查報告表一份在卷可參，被告對於有權偵查犯罪之機關尚不
    知犯罪事實及犯罪人之前自首而願接受裁判，應依刑法第六十二條前段之規定減
    輕其刑。原審認事證明確，依刑事訴訟法第四百四十九條第一項前段、第三項（
    原審判決漏載第三項）、第四百五十四條第二項，刑法第二百八十四條第二項前
    段、第四十一條第一項前段，罰金罰鍰提高標準條例第一條前段、第二條判處被
    告拘役三十日，並諭知易科罰金之折算標準，固非無見，惟原審漏未依刑法第六
    十二條前段減輕其刑，其適用法律即有違誤，告訴人請求檢察官上訴，略以：被
    告於偵訊及原審審訊期間，矢口否認犯行，經多次調解，被告均拒絕賠償告訴人
    因其過失所造成之損失，而原審僅諭知拘役三十日並得易科罰金，其量刑似過輕
    等語，並無所據，但原審判決既有前開違誤，爰撤銷原判決，由本院另為適法之
    裁判。爰審酌被告就本件車禍事故之過失程度、告訴人之傷勢，且於九十三年三
    月十二日本院審理程序中尚能坦承犯行等各項情狀，依自首之規定，量處如主文
    第二項所示之刑，並諭知易科罰金之折算標準，末查被告於本院調查程序中以新
    台幣四萬元賠償告訴人因本件車禍所受之損害，並經告訴人於九十二年十二月五
    日本院調查時到庭表示，被告已誠意道歉並願意原諒被告等語，亦有和解書及本
    院訊問筆錄一份附卷為憑，被告前未曾受有期徒刑以上刑之宣告，此有台灣高等
    法院被告全國前案記錄表一紙附卷可憑，被告經此偵查審判經過，自當知所警惕
    而無虞再犯，本院綜核各情，認原審所為上開刑之宣告，已足策其自新，因認原
    審所宣告之刑，以暫不執行為適當，併諭知緩刑二年，以啟其自新。
五、據上論斷，應依刑事訴訟法第四百五十五條之一第一項、第三項、第三百六十九
    條第一項前段、第三百六十四條、第二百九十九條第一項前段，刑法第二百八十
    四條第一項前段、第四十一條第一項前段、第六十二條前段、第七十四條第一款
    ，罰金罰鍰提高標準條例第一條前段、第二條，判決如主文。
本案經檢察官張熙懷到庭執行職務。
中　　　華　　　民　　　國　　九十三　　年　　　三　　　月　　二十九　　日
                                    臺灣臺北地方法院交通法庭
                                        審判長法  官  洪文慧
                                              法  官  陳婷玉
                                              法  官  鄧德倩
右正本證明與原本無異。
不得上訴。
                                              書記官  石幸代
中　　　華　　　民　　　國　　九十三　　年　　　三　　　月　　二十九　　日
附錄本案論罪科刑法條全文：
中華民國刑法第二百八十四條
(過失傷害罪)
因過失傷害人者，處六月以下有期徒刑、拘役或五百元以下罰金，致重傷者，處一年
以下有期徒刑、拘役或五百元以下罰金。
從事業務之人，因業務上之過失傷害人者，處一年以下有期徒刑、拘役或一千元以下
罰金，致重傷者，處三年以下有期徒刑、拘役或二千元以下罰金。
